【裁判字號】    99,家聲,18
【裁判日期】    990323
【裁判案由】    變更子女姓氏
【裁判全文】
臺灣苗栗地方法院民事裁定              99年度家聲字第18號
聲  請  人  甲○○
相  對  人  丙○○
            乙○○
上列當事人聲請變更子女姓氏事件，本院裁定如下：
    主  文
准聲請人甲○○變更姓氏為母姓「張」。
聲請程序費用新台幣壹仟元由相對人乙○○負擔。
    理  由
一、本件聲請意旨略以：聲請人之母，即相對人丙○○與其父，
    即相對人乙○○於民國91年12月30日經法院判決離婚，而於
    相對人丙○○、乙○○離婚前，即約於聲請人就讀國中時起
    ，相對人乙○○即未對聲請人盡扶養義務，亦未與聲請人及
    相對人丙○○共同生活，聲請人自幼即係由相對人丙○○扶
    養長大，為此依民法第1059條之規定，聲請變更聲請人甲○○之姓氏為母姓「張」等語。
二、按有下列各款情形之一，且有事實足認子女之姓氏對其有不
    利之影響時，父母之一方或子女得請求法院宣告變更子女之
    姓氏為父姓或母姓：一、父母離婚者，二、父母之一方或雙
    方死亡者，三、父母之一方或雙方生死不明滿三年者，四、
    父母之一方曾有或現有未盡扶養義務滿二年者，民法第1059
    條第5 項定有明文。姓氏屬姓名權，而為人格權之一部分，
    具有社會人格之可辯識性，與身分安定及交易安全有關外，
    姓氏尚具有家族制度之表徵，故附予父母之選擇權，惟因應
    情事變更，倘有事實足認子女之姓氏對其有不利之影響時，
    父母之一方或子女自得請求法院宣告變更子女之姓氏為父姓
    或母姓。
三、經查：
  (一)聲請人主張其母，即相對人丙○○與其父，即相對人乙○○
    原係夫妻，於91年12月30日經法院判決離婚等情，有相對人
    丙○○之戶籍謄本1 份上之記載及本院91年度婚字第235 號
    民事判決在卷可稽（本院卷第6 、15至17頁）。是聲請人主
    張其父母已離婚一節，堪信為真正。
  (二)又聲請人自幼即由其母丙○○照顧扶養，相對人乙○○自聲
    請人就讀國中以來即未擔負起扶養聲請人之責，亦未與聲請
    人及相對人丙○○共同生活等情，業據聲請人及相對人丙○○陳述在卷（本院卷第26、27頁）。另依相對人乙○○之戶
    籍謄本上所載，相對人乙○○與相對人丙○○離婚前，即自
    82年7 月26日起即遷入苗栗縣竹南鎮大埔里五福新村37號之
    戶籍地與案外人林淑媛共同生活，並於79年8 月間與案外人
    林淑媛育有1 子林鑫奎。又相對人乙○○經本院合法通知，
    亦未於99年3 月16日到庭陳述意見。上情足認聲請人與其父
    乙○○間已情感疏離，聲請人對其母丙○○及母方家族具有
    相當之依附性，聲請人自幼於其母生活環境下成長，母親及
    母方家族在其自我認同（Identification）之發展過程中產
    生絕大之影響力，而形成符合其認同對象之心理趨向，惟其
    原有表徵─父方家族之父姓，與其人格中實際認同之對象相
    牴觸，又無從將之切割分離，此種自我認同過程中發生之困
    惑與矛盾，顯於其不利，堪認父姓對聲請人有不利之影響。
    從而，聲請人請求變更其姓氏為母姓「張」，核與前揭民法
    第1059條第5 項第1 款相符，應予允許，爰裁定如主文所示
    。
四、依非訟事件法第131 條之1 第2 項、第122 條第3 項、第24
    條1 第，裁定如主文。
中    華    民    國    99    年    3     月    23    日
                  家事法庭法  官  潘進順
以上正本係照原本作成。
如不服本裁定應於送達後10日內向本院提出抗告狀，並繳納抗告
費新台幣1,000元
中    華    民    國    99    年    3     月    23    日
                          書記官  劉文倩

司法院資訊處製作；財團法人民間司法改革基金會備份。
